臺灣高等法院臺中分院刑事判決　　　　 94年度上易字第719號
上　訴　人　臺灣臺中地方法院檢察署檢察官
上　訴　人
即　被　告　甲○○
上列上訴人，因被告傷害等案件，不服臺灣臺中地方法院93年度
易字第1520號，中華民國94年4 月12日第一審判決（起訴案號：
臺灣臺中地方法院檢察署92年度偵字第18845號， 93年度偵字第
4857號、核退偵字第32號）提起上訴，本院判決如下：
    主  文
原判決關於傷害部分撤銷。
甲○○傷害人之身體，處罰金伍仟元，如易服勞役以參佰元折算
壹日。
其他上訴駁回。
    事  實
一、甲○○代理傅慶修於民國（下同）92年8月5日，因臺灣臺中
    地方法院拍賣而投標買受門牌號碼：臺中市南屯區○○○街
    44號5樓之建物，及坐落臺中市○○區○○段983、984、985
    地號之土地，並於同月13日收受該院核發上開不動產之權利
    移轉證明書，惟尚未經該院點交，仍由乙○○使用中，甲○
    ○於92年10月7 日14時30分許，引導該院民事執行處執行人
    員至上址履勘現場，同意乙○○於同年11月7 日前自動搬遷
    ，甲○○於法院人員離開後，欲與乙○○協商，因乙○○不
    願協商，要求甲○○離開，欲將甲○○推向門口以關門時，
    甲○○不從，竟基於傷害犯意，出拳毆打乙○○胸口、手臂
    、肩膀等多處，致伊受有右前胸紅色瘀傷5Ｘ3公分、左前胸
    紅色瘀傷3Ｘ2公分、左肩紅色瘀傷3Ｘ2公分、右上臂紅色瘀
    傷3Ｘ3公分之傷害。
二、案經乙○○訴請臺灣臺中地方法院檢察署檢察官偵查起訴。
    理  由
甲、撤銷改判部分（即有罪部分）：
一、訊據上訴人即被告（下稱被告）甲○○，固坦承有於前揭時
    地，經告訴人乙○○要求其離去而不從之情事，惟矢口否認
    有傷害犯行，並先後辯稱：其沒有打告訴人乙○○，是執行
    人員離開後，告訴人乙○○拿掃把或球竿要趕其，自己跌倒
    受傷云云。惟查，右揭傷害事實，業據告訴人乙○○於偵查
    中指述甚詳（參見核退偵字第32號卷16、17頁），並於原審
    審理時結證明確（參見原審卷165、166頁），復有診斷證明
    書影本在卷可稽，足見告訴人指訴，洵屬有據。又當告訴人
    乙○○以棍棒趕被告離開時，被告很生氣，就頂著門，站著
    不走，告訴人也推不動被告等情，亦據被告於原審供承不諱
    （參見原審卷173 頁），是依被告之上開供述，在告訴人乙
    ○○以棍棒要求被告離去並推被告時，被告因而心生不悅，
    對告訴人乙○○之推擠，予以抵抗反擊，遂出拳毆打告訴人
    ，應與事實相符，要堪認定，被告上開辯稱：係告訴人自行
    跌倒受傷云云，核係避重就輕之詞，不足採信。至被告是否
    同時受傷或因標買房地而如何受有損害，核屬被告是否另行
    告訴問題，均與上開認定無涉，從而，被告本件事證明確，
    被告上開犯行，洵堪認定，應依法論科。
二、核被告所為，係犯刑法第277條第1項之傷害罪。原審經審理
    結果，認被告此部分犯罪明確，予以論科，固非無見，但查
    ，犯罪科刑應審酌被告犯罪之一切情狀，為刑法第57條明定
    ，本件告訴人所受傷勢，尚非嚴重，原審於94年3月29 日辯
    論終結本案，並定於94年4月12日宣判，卷內有告訴人於4月
    12日撤回告訴之書狀可憑，告訴人於本院亦陳稱該書狀係伊
    所簽名，顯見雙方於本件糾紛，應尚輕微，則原判決遽量處
    被告拘役40日，自有失入之違誤。被告提起上訴，否認上開
    犯行，固非可取，惟原判決此部分既有上開可議，即屬無可
    維持，應由本院撤銷改判。爰審酌被告犯罪之動機、手段、
    所生危害，及犯罪後仍飾詞圖卸，態度不佳等一切情狀，量
    處如主文第2 項所示之刑，並諭知易服勞役之折算標準，以
    示懲儆。
乙、上訴駁回部分（即無罪部分）：
一、公訴意旨另以：(一)被告甲○○代理案外人王丹麗於 92年4
    月10日向原審以公開拍賣方式，買受告訴人劉信周所有座落
    臺中市北屯區○○○街200號6 樓之不動產，經該院於同月22
    日核發不動產權利移轉證書，自取得該證書日起，取得上開
    不動產之所有權。因告訴人劉信周有意買回，被告又代理案
    外人王丹麗於同年5 月14日與告訴人劉信周簽訂不動產買賣
    契約，因告訴人劉信周未履行買賣契約之條件，被告竟基於
    毀損之概括犯意，連續於同年5 月28日至上址，將該屋原有
    之門鎖破壞而更換新的門鎖；復於同月30日15時許，僱請工
    人及車輛，將上址房屋內之裝潢牆面加以破壞致令不堪使用
    ，因認被告涉有毀損罪嫌。(二)又被告於92年9 月14日，僱
    請不知情之人至臺中市南屯區○○○街44號5 樓，告訴人乙
    ○○住處，未經告訴人乙○○同意，強行拆除該處之水錶及
    電錶，以此妨礙乙○○使用水、電之權利，因認被告涉有刑
    法第304條之強制罪嫌云云。
二、按犯罪事實應依證據認定之，無證據不得認定犯罪事實，為
    刑事訴訟法第154條第2項，定有明文。又犯罪事實之認定，
    應憑真實之證據，倘證據是否真實尚欠明確，自難以擬制推
    測之方法，為其判斷之基礎；而認定犯罪事實之證據係指足
    以認定被告確有犯罪行為之積極證據而言，該項證據自須適
    合於被告犯罪事實之認定，始得採為斷罪資料（參照最高法
    院53年臺上字第656號、29年上字第3105 號判例意旨）。且
    刑事訴訟上證明之資料，無論其為直接或間接證據，均須達
    於通常一般之人均不致有所懷疑，而得確信其為真實之程度
    ，始得據為有罪之認定，若其關於被告是否犯罪之證明未能
    達此程度，而有合理懷疑之存在，致使無從形成有罪之確信
    ，根據「罪證有疑，利於被告」之證據法則，即不得遽為不
    利被告之認定（參照最高法院76年臺上字第4986號判例意旨
    ）。
三、茲按，毀損罪係告訴乃論之罪，告訴人劉信周所有前開房地
    ，雖因拍賣為被告代理案外人王丹麗所買受，嗣告訴人於92
    年5 月14日與代理案外人王丹麗之被告簽訂不動產買賣契約
    （參見18845 號偵查卷37至42頁），以買回該房地，嗣因告
    訴人未依約付款，致未辦理所有權移轉登記等情，為被告所
    是認，依前所述，該屋既由王丹麗標受並取得權利移轉證書
    ，則告訴人於起訴書所載之92年5 月28日、30日，雖已喪失
    前開房地之所有權，然當時既尚未點交，告訴人仍為該屋之
    合法使用權人，是伊所為之告訴，於法並無不合。公訴人認
    被告涉有上開毀損、強制之犯行，無非以劉信周、乙○○之
    指訴，證人劉盛財於偵訊時所為被告確有更換門鎖之證述，
    及告訴人劉信周提出照片，資為論據。本院訊據被告甲○○
    ，堅詞否認有何公訴人所指之犯行，並辯稱：其係在告訴人
    劉信周未依約繳納買回價金後，才找人更換門鎖，並將鑰匙
    交管理員，而屋內裝潢都是固定的，其並未破壞屋內裝潢。
    其在取得乙○○住處房地之所有權後，因該處水電使用異常
    ，找人去拆除該處水錶，但未動用電錶等語。經查：
(一)證人劉盛財即紅利八百半大樓之管理員證稱：有一天值班時
    ，因有人拿法院之得標單據給證人劉盛財看，表示標到房子
    （指告訴人劉信周上開房子），要換門鎖，證人劉盛財便讓
    該人進入，更換門鎖，隔了好久，該人才來搬東西，將屋內
    所有東西搬到被告甲○○那邊，當時證人劉盛財有打電話給
    告訴人劉信周，告訴人劉信周表示會在旁邊看，不便出面，
    告訴人劉信周於房子查封後，很少住在該處等情在卷（參見
    18845 號偵查卷45、46頁），與被告於原審時所稱：當時是
    會同管理員去換鎖，並將新鎖放在管理室，在取得告訴人劉
    信周房地權利後，才去行使權利云云 （參見原審卷169頁）
    ，互核相符。又原審係於92年4 月22日公告劉信周未交出之
    權利書狀無效，有該院92年4月22日91年執卯字第44043號證
    明書影本在卷可稽（參見同上偵查卷31頁），足見被告確係
    在代理買受告訴人劉信周房地，取得法院權利移轉證書後，
    才會同管理員即證人劉盛財前往更換門鎖，是被告主觀上係
    在行使所有權，難認有何毀損之故意。再者，依劉信周提供
    照片觀之，伊屋內裝潢並無任何被毀損，致令不堪使用情形
    ，有照片11張在卷可稽（參見18845 號偵查卷17、18頁，發
    查字第2099號偵查卷證物袋），是依上所述，自難遽認被告
    有何毀損之犯行。
(二)按刑法第304條第1項之強制罪其保護之法益，在於個人之意
    思自由，其強暴、脅迫行為之程度，只須達於影響被害人自
    由決定意思之程度，即足成立本罪，不以使被害人完全喪失
    意思決定之自由為必要。又所謂「強暴」，乃以有形之實力
    不法加諸於人，直接或間接為之均可，如對物或他人實施，
    而間接及於被害人，亦屬之。經查，被告固有指示他人於92
    年9 月14日至告訴人乙○○住處拆除水、電錶，惟告訴人係
    自基隆返回住處，才發現大門被撬開，水、電錶被拆，水錶
    是裝在住處頂樓，電錶則裝在地下室，都不在屋內，拆除水
    、電錶當時，並不在場等情，業據告訴人於原審時證述明確
    （參見原審卷164、165頁）。則告訴人於被告指示他人前往
    伊住處拆除水、電錶時既未在場，拆除人員即無直接對告訴
    人或間接對物施強暴、脅迫，致使告訴人自由意思受到妨礙
    之可能，依前開說明，自與強制罪構成要件不符。綜上所述
    ，被告上開辯解，尚堪採信，此外，復查無其他積極證據足
    資證明被告有何毀損、強制之犯行，其被訴上開犯罪，自屬
    不能證明，原審因而均為其無罪之諭知，經核自無不合。
四、檢察官上訴意旨詳如附件，惟查，毀損罪須有毀損犯意始足
    當之，本件不動產拍賣，既由王丹麗先取得權利移轉證書，
    則該不動產依民法規定，已由王丹麗取得產權，應甚明確，
    又依上所述，劉信周雖簽約，但未付款，應無買回之意，則
    新所有權人欲防止產權遭受他人占用，於點交前更換門鎖，
    證人劉盛財亦證稱告訴人已久未居住該處等語在卷，是被告
    更換門鎖之舉，難認有毀損犯意，洵堪認定。再者，屋內裝
    潢是否遭受破壞，應整體觀察，且依常情而論，該裝潢點交
    後即屬新屋主所有，如有重大破壞，對新屋主並無利益，茲
    依卷內11張相片觀之，難認已不堪使用，且依相片所載，該
    門鎖係附在大門上，極為明顯，起訴書及判決書均載明本案
    告訴係合法，則原審就毀損部分，為被告無罪之諭知，自無
    不合。檢察官上訴意旨指稱如係第一種情形，被告應有毀損
    犯行，如係第二種情形，本案應判決公訴不受理云云，固非
    無見，但依相片及證人所證告訴人已久未居住，可見公訴人
    所述，均難採取，自為無理由，應予駁回。又被告雇工拆除
    乙○○住處水錶等所為，檢察官雖依卷內法務部73年座談會
    ，認被告應構成強制罪，但法官得本於確信見解，適用法律
    ，並不受行政機關函示等拘束，原審依調查證據結果，認定
    被告不構成強制罪，經核並無不合，檢察官此上訴意旨，亦
    非可取，從而，本案檢察官上訴，核為無理由，應予駁回。
據上論斷，應依刑事訴訟法第368條、第369條第1項前段、第364
條、第299條第1項前段，刑法第277條第1項、第42條第2 項，罰
金罰鍰提高標準條例第1條前段、第2條，判決如主文。
本案經檢察官丙○○到庭執行職務
中　　華　　民　　國　　94　　年　　7 　　月　　29　　日
              刑事第一庭  審判長法　官　陳　紀　綱
                                法　官　郭　同　奇
                                法　官　蔡　聰　明
上列正本證明與原本無異。
不得上訴。
                                書記官　郭　振　祥
中　　華　　民　　國　　94　　年　　7 　　月　　29　　日
刑法第277條：
傷害人之身體或健康者，處三年以下有期徒刑、拘役或一千元以
下罰金。犯前項之罪因而致人於死者，處無期徒刑或七年以上有
上有期徒刑。
                                                      Ｆ
